【裁判字號】    94,自,82
【裁判日期】    950331
【裁判案由】    妨害婚姻
【裁判全文】
臺灣高雄地方法院刑事判決                94年度自字第82號
自   訴   人  乙○○
自訴  代理人  楊昌禧律師
              梁育誠律師
被        告  甲○○
選任辯護人
兼送達代收人  王炯棻律師
上列被告因妨害婚姻案件，經自訴人提起自訴，本院判決如下：
    主  文
甲○○連續與有配偶之人相姦，處有期徒刑肆月，如易科罰金，
以參佰元折算壹日。
    事  實
一、甲○○明知楊富斌（已於民國93年8 月5 日死亡）係乙○○
    之夫，為有配偶之人，竟仍基於相姦之故意，自83年間某日
    起至92年7 、8 月間，連續在位於高雄一帶、甲○○斯時位
    於臺北之住屋處內等處，與楊富斌發生性器官接合之性行為
    多次。嗣乙○○因爭訟之故，而於94年6 月間確知甲○○於
    93年4 月9 日所產下之子易昶安，已經鑑定認與楊富斌間存
    有1 親等血緣關係，始進而查悉全情。
二、案經乙○○提起自訴。
    理  由
壹、證據能力方面
    本案被告甲○○同意其前於本院家事庭提出之93年度親字第
    133 號民事起訴狀得為證據，本院審酌該書面作成時之狀況
    ，認為適當，依刑事訴訟法第159 條之5 第1 項，應有證據
    能力。
貳、實體方面
一、訊據被告甲○○對其明知案外人楊富斌係自訴人乙○○之夫
    ，為有配偶之人，卻猶仍自83年間某日起至92年7 、8 月間
    止，連續在被告斯時位於臺北之租屋處內，與楊富斌發生性
    器官接合之性行為數次，而有與有配偶之人連續相姦之犯行
    等節固均坦承，惟矢口否認曾與楊富斌在位於高雄一帶發生
    性行為；另並辯稱：84年間，我因為一度想終止與楊富斌間
    之相姦關係，曾親向自訴人提及此事，是以自訴人早已知悉
    前開相姦情事；況自易昶安出生之時起，被告即以易昶安法
    定代理人之身分，與自訴人就易昶安與楊富斌間所存親子關
    係進而衍生之扶養費、遺產等相關問題，多次進行民事爭訟
    （下稱上開民事爭訟），再佐諸楊富斌名下之財產，在上開
    民事爭訟繼續進行之期間，幾已悉數以「夫妻贈與」名目移
    轉予自訴人，更堪信自訴人至遲於民事爭訟伊始，即已確知
    前開相姦情事，自訴人卻遲至94年10月間，方提起本訴，自
    （告）訴期間早已經過，自訴人應屬逾期提出自訴云云。經
    查：
(一)被告明知楊富斌係自訴人之夫，為有配偶之人，卻猶仍自83
    年間某日起至92年7 、8 月間止，連續在被告斯時位於臺北
    之住屋處內，連續與楊富斌發生數次性行為，且因而產下1
    子即易昶安等節，業據被告自陳在卷，並有卷附法務部調查
    局94年6 月13日調科肆字鑑字第09400270600 號通知書1 紙
    在卷可按，足認被告此部分所述合於事實，堪以採信。
(二)被告以易昶安法定代理人之身分，對自訴人等提起確認易昶
    安對楊富斌之遺產具有繼承權之民事起訴狀中（本院受理案
    號：93年度親字第133 號），乃清楚載記「原告之母甲○○
    與原告之父楊富斌……在臺北相識，進而相戀、交往，發生
    超友誼關係。嗣於民國86年，原告之父楊富斌雖遷移至高雄
    與在台北的原告之母甲○○分隔兩地，惟拜交通便利之賜，
    二人親密之交往並未因此受影響……時而甲○○南下與楊富
    斌會面共度數宿，2 人儼然夫妻行徑……未嘗間斷」等語，
    有本院93年度親字第133 號民事起訴狀影本1 份附卷足按，
    亦即被告出具之民事起訴狀中，本已明確載記被告於楊富斌
    遷居高雄後，多次南下與楊富斌會面共度數宿，超友誼之親
    密關係未嘗間斷乙情，從而茍實無其情，被告豈有恣意編纂
    、增益與楊富斌發生性行為之地點，且又恰僅有高雄1 處，
    並委諸律師就此代撰於正式訴訟文書之理，是以民事起訴狀
    此部分所載，真實性自無可疑，被告確亦曾與楊富斌在高雄
    發生性關係，其關於僅曾在臺北住處與楊富斌發生性行為之
    所辯，係飾卸之詞，無足採取。
(三)末被告空言其曾於84年間，將相姦一事親告自訴人云云，本
    尚嫌無據。至卷附93年度親字第133 號民事起訴狀送達回證
    1 紙固顯示：自訴人至遲於93年間，即已接獲被告以易昶安
    法定代理人身分主張分配楊富斌遺產之訴訟文書，惟該訴訟
    文書並未附具任何足認被告與楊富斌確實交誼匪淺，諸如私
    人往來書信或合照等證據資料，在客觀上已難使人就被告與
    楊富斌間或有通、相姦行為，生有懷疑，更遑論存有確信；
    另夫妻間之財產贈與，原非罕見，更係屬渠等間財產分配、
    規劃自由，非外人所得置喙，被告徒執楊富斌生前「主動」
    將名下財產悉數移轉贈與自訴人一節，逕自推斷處於「被動
    」接受地位之自訴人應已明知被告與楊富斌相姦產子之事實
    ，也嫌無據至明。綜上，被告另抗辯本案之自（告）訴期間
    應已經過云云，也無足憑信。
(四)綜上，本件事證明確，被告之犯行堪以認定。
二、查被告明知楊富斌係有配偶之人，卻仍與之發生性行為，核
    其所為，係犯刑法第239 條後段之相姦罪，應依同條前段之
    規定科刑。被告先後多次與楊富斌相姦之行為，時間緊接，
    手法相同，顯係基於概括之犯意反覆為之者，應依連續犯之
    規定論以一罪，並依刑法第56條規定予以加重其刑。
三、本院審酌被告任意介入他人之婚姻，破壞自訴人家庭之和諧
    且期間長達9 年左右，對自訴人自已造成嚴重之傷害，又被
    告迄未賠償自訴人分文以彌補自訴人之損失，誠屬不該，惟
    念被告並無刑事犯罪前科，有臺灣高等法院被告全國前案紀
    錄表1 份可按，又犯後尚能坦承大部分之犯行等一切情狀，
    爰量處如主文所示之刑，並諭知易科罰金之折算標準。
據上論斷，依刑事訴訟法第343 條、第299 條第1 項前段，刑法
第56條、第239 條後段、第41條第1 項前段，罰金罰鍰提高標準
條例第2 條，判決如主文。
中    華    民    國    95    年    3     月    31    日
                  刑事第十庭  審判長法  官  徐美麗
                                    法  官  楊淑珍
                                    法  官  莊珮吟
以上正本證明與原本無異。
如不服本判決，應於判決送達後10日內，向本院提出上訴狀。
中    華    民    國    95    年    3     月    31    日
                                    書記官  蔡妮君
附錄本案所犯法條：
刑法第239 條 (通、相姦罪)
有配偶而與人通姦者，處1 年以下有期徒刑。其相姦者亦同。


司法院資訊處製作；財團法人民間司法改革基金會備份。
